【裁判字號】    92,上易,1382
【裁判日期】    920617
【裁判案由】    詐欺
【裁判全文】
臺灣高等法院刑事判決                          九十二年度上易字第一三八二號
    上  訴  人  臺灣新竹地方法院檢察署檢察官
    被      告  乙○○
右上訴人因被告詐欺案件，不服臺灣新竹地方法院九十一年度易字第九三０號，中華
民國九十二年四月四日第一審判決（起訴案號：臺灣新竹地方法院檢察署九十一年度
調偵字第一四０號），提起上訴，本院判決如左：
    主    文
上訴駁回。
    理    由
一、本件公訴意旨略以：被告乙○○明知其自始並無資力購車，竟基於意圖為自己不
    法所有之概括犯意，於民國八十八年七月十三日向告訴人丙○○、甲○○二人佯
    稱欲合夥購車，由告訴人二人負責出資，其負責駕車載客營運，三人按比例分配
    盈餘，並稱其定期存款新台幣（下同）二十萬元尚有二個月到期，俟到期後，再
    提領抵扣車款，以騙取告訴人二人信任。告訴人二人均不疑有他，同意各出資二
    十一萬元，以告訴人丙○○名義購買車號Ｐ七─一一七一號自用小客車，並陷於
    錯誤，交付該車予被告。又被告佯稱駕車營運需資金因應，告訴人二人仍不疑有
    他，將該車以動產抵押方式向台新商業銀行股份有限公司借貸二十萬元，均陷於
    錯誤，交付予乙○○。被告取得上開車輛及貸款後，隨即捲款駕車潛逃，避不見
    面，告訴人二人始知受騙。因認被告連續涉有刑法第三百三十九條第一項之詐欺
    取財罪嫌云云。
二、按犯罪事實應依證據認定之，無證據不得推定其犯罪事實；又不能證明被告犯罪
    者，應諭知無罪之判決，刑事訴訟法第一百五十四條、第三百零一條第一項分別
    定有明文。次按，告訴人之告訴，係以使被告受刑事訴追為目的，故其陳述是否
    與事實相符，自應調查其他證據，以資審認，苟其所為攻擊之詞，尚有瑕疵，則
    在此瑕疵未予究明以前，即不能遽採為斷罪之基礎（最高法院六十九年臺上字第
    一五三一號判決參照）。又認定被告有罪之事實，應憑證據，如未能發現相當之
    證據，或證據不足以證明，自不能以推測或擬制之方法，以為裁判之基礎；且認
    定事實所憑之證據，其為訴訟上之證明，須達於通常一般人均不致有懷疑，而得
    確信其為事實之程度者，始得據為有罪之認定，倘其證明尚未達到此一程度而有
    合理之懷疑存在時，尚難為有罪之認定基礎。另苟積極證據不足以為不利於被告
    事實之認定，即應為有利於被告之認定，更不必有何有利之證據（最高法院三十
    年上字第八一六號、四十年台上字第八六號、七十六年台上字第四九八六號判例
    分別揭有上旨，足資參酌）。再按，刑法第三百三十九條第一項詐欺罪之成立，
    以意圖為自己或第三人不法所有，以詐術使人將本人或第三人之物交付為要件，
    所謂以詐術使人交付，必須被詐欺人因其詐術而陷於錯誤，若其所用方法不能認
    為詐術，亦不致使人陷於錯誤，即不構成該罪，最高法院四十六年台上字第二六
    ○號著有判例足資參循，即該條項之詐欺罪，必須行為人自始意圖不法所有，以
    客觀上足以使人陷於錯誤之手段，欺矇被害人使為財物之交付，始足該當。
三、公訴人認被告涉有前揭詐欺取財罪嫌，無非以右開事實，業據告訴人二人到庭指
    訴歷歷，且被告並非無法聯繫告訴人，卻拒不出面，足見被告自始騙取告訴人信
    任，利用告訴人負擔付款暨貸款責任，自己坐享其成等為其依據。
四、訊據被告乙○○固不否認與告訴人二人合夥買車經營開車載客業務，惟堅詞否認
    有何前揭以向告訴人二人佯稱有二十萬元定期存款之方式騙取告訴人信任，以及
    有取得台新銀行之二十萬元貸款款項，辯稱當初即言明車款由告訴二人先出資，
    伊負責開車，再從伊應該分配到的載客營運盈餘抵扣應出資，車子向台新銀行借
    到的錢是付給賣方的車款等語。
五、經查：
（一）本件系爭車號Ｐ七─一一七一號自用小客車之四十二萬元車款，係由告訴人二
      人各出資二十萬元總共四十萬元中給付二十二萬元車款，其餘二十萬元車款，
      則以向台新銀行貸得之款項支付，且告訴人二人所出資之四十萬元扣除買車之
      二十二萬元後，所餘十八萬元出資放在告訴人丙○○帳戶內，用在繳納車子保
      險、維修、台新銀行貸款等費用上等情，經告訴人丙○○於原審審理時迭次指
      訴在卷（見原審卷第十九頁、第二十頁、第三十五頁），是公訴人指告訴人各
      出資二十一萬元，及車子向台新銀行貸款所得二十萬元款項係由被告取得云云
      ，經告訴人到庭釐清，均非事實。
（二）系爭車號Ｐ七─一一七一號自用小客車係登記在告訴人丙○○名下，而當初係
      被告表示為給告訴人保障遂將車子登記在告訴人丙○○名下一節，亦經告訴人
      丙○○陳明無誤（見原審卷第三十六頁），足見被告所取得僅係該輛車子之使
      用占有，雖告訴人二人指稱係遭被告佯稱其有二十萬元定存到期後可支付應出
      資之款項始同意合夥買車，然此已為被告所否認，此外經調查又無其他證據足
      以證明被告確有公訴人所指以佯稱二十萬元定存將到期詐騙告訴人之事實，且
      佐以系爭車子貸款係由丙○○出面辦理，而車子辦理抵押貸款之對保人蔡志宏
      ，被告亦不認識等情（見原審卷第二十一頁），是此，尚難證明被告有施用詐
      術或主觀為不法所有之意圖，況被告必須負責開車載客，亦為告訴人二人所不
      否認，是被告於購車之初雖未以現金實際出資，然被告既擔任司機之工作，亦
      屬付出勞務，而與合夥之出資得為金錢或其他財產權，或以勞務、信用或其他
      利益代替之法律規定及常情相符。且被告確有開車載客營運幾趟等情，亦為告
      訴人丙○○所陳明在卷（見原審卷第二十一頁），是被告取得車輛後有開車載
      客營運之事實，縱時間非長，亦非公訴人所指捲款駕車潛逃之情。
（三）再者，被告取得車輛後並未隱匿、處分予他人，雖未依約分配載客營運之盈餘
      予告訴人，然不得以此遽予推論被告於取得車輛之初係施用詐術，亦不得謂未
      依約分配載客營運之盈餘即有不法使用占有，而取得不法利益之所得可言。綜
      上所述，公訴人所指證據並不足以認定被告於合夥之初有佯稱其有定存二十萬
      元之施用詐術行為，亦難認有何不法所有之意圖存在，不得以單純債務不履行
      狀態而推測其合夥之初已有詐欺之故意，是本件係被告未履約所致，僅係單純
      民事債務不履行之問題，與詐欺罪之構成要件有間。此外，復查尚無其他積極
      確切之證據足資證明被告有何詐欺之犯行，自屬不能證明被告犯罪，原審為無
      罪之諭知，經核並無不合，公訴人上訴乃執前詞指摘原判決不當，為無理由。
      應予駁回。
據上論斷，應依刑事訴訟法第三百六十八條，判決如主文。
本案經檢察官劉斐玲到庭執行職務。
中      華      民      國    九十二    年      六      月     十七     日
                              臺灣高等法院刑事第十五庭
                                  審判長法  官  房  阿  生
                                        法  官  雷  元  結
                                        法  官  蔡  光  治
右正本證明與原本無異。
不得上訴。
                                        書記官  王  才  生
中      華      民      國    九十二    年      六      月     十九     日


司法院資訊處製作；財團法人民間司法改革基金會備份。
